【裁判字號】    97,訴,4322
【裁判日期】    980108
【裁判案由】    毒品危害防制條例
【裁判全文】
臺灣臺中地方法院刑事判決              97年度訴字第4322號
公  訴  人  臺灣臺中地方法院檢察署檢察官
被      告  甲○○
                    （現羈押於臺灣臺中看守所）
選任辯護人  常照倫律師
上列被告因毒品危害防制條例案件，經檢察官提起公訴（九十七
年度偵字第二一五○八號），本院判決如下：
    主    文
甲○○販賣第二級毒品，累犯，處有期徒刑柒年陸月，販賣第二
級毒品所得新臺幣仟元沒收，如全部或一部不能沒收時，以其
財產抵償之；又轉讓第一級毒品，累犯，處有期徒刑壹年貳月。
應執行有期徒刑捌年肆月，販賣第二級毒品所得新臺幣仟元沒
收，如全部或一部不能沒收時，以其財產抵償之。
    犯罪事實
一、甲○○於民國（下同）八十四年間因違反麻醉藥品管理條例
    、藥事法及妨害風化案件，經臺灣桃園地方法院判處有期徒
    刑五月、五月、五月，應執行有期徒刑一年一月，緩刑四年
    並確定；又於八十七、八十八年間先後因販賣第二級毒品、
    施用第二級毒品案件，分別經臺灣桃園地方法院判處有期徒
    刑七年二月、六月並均確定；嗣上開緩刑經撤銷，並經減刑
    減為有期徒刑二月又十五日、二月又十五日、二月又十五日
    ，應執行有期徒刑六月；另上開所犯施用第二級毒品案件，
    亦經減刑減為有期徒刑三月；上開案件經接續執行，於九十
    六年七月二十五日縮刑期滿執行完畢。詎其仍不知悔改，明
    知海洛因、甲基安非他命係屬毒品危害防制條例第二條第二
    項第一、二款所列管之第一、二級毒品，不得非法轉讓、販
    賣，竟分別為下列之行為：
  (一)甲○○基於販賣第二級毒品甲基安非他命以營利之犯意，先
    於九十七年九月七日晚上十一時許，在桃園市桃園醫院附近
    某7-11超商前，向真實姓名年籍不詳綽號「小六」之成年男
    子，以新台幣（下同）一萬五千元代價而先給付一萬元其餘
    五千元則予賒欠之方式，販入海洛因三小包（其中二小包合
    計淨重三點三六公克，空包裝總重零點九四公克，另一小包
    嗣經甲○○、丁○○在大甲大飯店602室施用後僅剩殘渣，
    由甲○○無償轉讓並交付予乙○○以供施用）及甲基安非他
    命九小包（其中八小包送驗共淨重零點九三六一公克，驗餘
    共淨重零點九一九公克，另一小包嗣經甲○○、丁○○、乙○○在大甲大飯店602室施用後，送驗淨重零點二二一六公
    克，驗餘淨重零點二一七八公克，由丁○○無償轉讓並交付
    予乙○○以供施用），而於同年月八日凌晨三時許，在台中
    縣大甲鎮○○路七十三號大甲大飯店602室，將上開甲基安
    非他命九小包以高於販入代價之一萬三千元（起訴書誤載為
    三千元）價格販賣交付予友人丁○○以牟利，並經丁○○交
    付三千元，其餘一萬元則予賒欠，而由甲○○取得販賣第二
    級毒品所得三千元。
  (二)甲○○基於轉讓第一級毒品海洛因之犯意，於九十七年九月
    八日下午一時二十分許，在台中縣大甲鎮○○路七十三號大
    甲大飯店602室，將所購入其中海洛因一小包經其及丁○○
    施用後僅剩殘渣無償轉讓並交付予乙○○以供施用。嗣於同
    日下午一時三十分許，乙○○從大甲大飯店走出，為警發現
    乙○○行跡可疑而上前盤查查獲，並扣得乙○○分別由丁○○（其轉讓同屬禁藥之第二級毒品甲基安非他命部分，另經
    檢察官提起公訴）、甲○○所無償轉讓並交付持有之甲基安
    非他命一小包（送驗淨重零點二二一六公克，驗餘淨重零點
    二一七八公克，該小包甲基安非他命於丁○○購入後，嗣經
    甲○○、丁○○、乙○○在大甲大飯店602室施用所餘）、
    海洛因一小包（僅剩殘渣，該小包海洛因嗣經甲○○、丁○○在大甲大飯店602室施用所餘）；又於同日下午一時四十
    分許，經乙○○帶同警方至大甲大飯店602室查獲甲○○、
    丁○○二人，並扣得甲○○所持有海洛因二小包（合計淨重
    三點三六公克，空包裝總重零點九四公克）及丁○○所持有
    甲基安非他命八小包（送驗共淨重零點九三六一公克，驗餘
    共淨重零點九一九公克）、所有電子磅秤一台、安非他命吸
    食器一組。
二、案經臺中縣警察局大甲分局報請臺灣臺中地方法院檢察署檢
    察官偵查起訴。
    理    由
一、按被告以外之人於偵查中向檢察官所為陳述，除顯有不可信
    之情況者外，得為證據，刑事訴訟法第一百五十九條之一第
    二項定有明文。蓋因檢察官與法官同為司法官署，且檢察官
    代表國家偵查犯罪，依法有訊問被告、證人及鑑定人之權力
    ，且須對被告有利、不利之情形均應注意；況徵諸實務運作
    ，檢察官實施刑事偵查程序，亦能恪遵法定程序之要求，不
    致有違法取證情事且可信度極高，是被告以外之人前於偵查
    中已具結而為證述，除反對該項供述得具有證據能力之一方
    ，已釋明「顯有不可信之情況」之理由外，不宜以該證人未
    能於審判中接受他造之反對詰問為由，即遽指該證人於偵查
    中之陳述不具證據能力，方符前揭法條之立法意旨。是證人
    丁○○、乙○○於檢察官偵查中所為陳述，均係以證人之身
    份，經檢察官告以具結之義務及偽證之處罰，由其具結，而
    於負擔偽證罪之處罰心理下所為，並經具結擔保其證述之真
    實性，且上揭證人於檢察官訊問時之證述，並無證據顯示係
    遭受強暴、脅迫、詐欺、利誘等外力干擾情形或在影響其心
    理狀況，致妨礙其自由陳述等顯不可信之情況下所為；又被
    告及其選任辯護人亦均未曾提及檢察官在偵查時，有任何不
    法取證之情形，是客觀上並無顯不可信之情況，上揭證人於
    偵查中之證言，自均具有證據能力，合先敘明。
二、訊之被告甲○○固坦承於九十七年九月七日晚上十一時許，
    在桃園市桃園醫院附近某7-11超商前，向真實姓名年籍不詳
    綽號「小六」之成年男子，以一萬五千元代價而先給付一萬
    元其餘五千元則予賒欠之方式，購得海洛因三小包及甲基安
    非他命九小包，而於同年月八日凌晨三時許，至丁○○所承
    租位於台中縣大甲鎮○○路七十三號大甲大飯店602室，將
    所購得甲基安非他命九小包交付丁○○，又於同日下午一時
    二十分許，在大甲大飯店602室，同意將所購入嗣經其與丁○○施用所餘之海洛因一小包無償轉讓予乙○○，然矢口否
    認有何販賣第二級毒品甲基安非他命及轉讓第一級毒品海洛
    因之犯行，辯稱：因伊與丁○○係男女朋友關係，故伊將甲
    基安非他命九小包交付丁○○，並非要販賣是要贈送給丁○○，而丁○○交付給伊三千元是因為伊向丁○○說伊沒有錢
    了，是丁○○要給伊坐車的車資；另海洛因一小包是丁○○
    親自交付給乙○○，並非伊所交付云云。惟查(一)被告甲○○
    於上開時地，將甲基安非他命九小包以一萬三千元價格販賣
    交付予丁○○，並由丁○○交付三千元予被告，其餘一萬元
    則予賒欠，而被告皮包內共有四千五百元，其中千元鈔三張
    係丁○○交付予被告（未扣案）等情，業據證人丁○○於九
    十七年九月十八日偵查中（見九十七年度偵字第二一五○八
    號偵查卷第二十四頁）、九十七年十二月十九日本院審理行
    交互詰問時具結證述在卷，並有查獲現場及扣案物品照片計
    六張附卷與證人乙○○所持有甲基安非他命、海洛因各一小
    包（分別為送驗淨重零點二二一六公克，驗餘淨重零點二一
    七八公克及僅剩殘渣，該白色結晶、殘渣各一小包，經送請
    行政院衛生署草屯療養院鑑定結果分別檢出甲基安非他命、
    海洛因成分，有該院九十七年九月十八日草療鑑字第097000
    8236號鑑定書附卷可稽，而該小包甲基安非他命係被告及證
    人丁○○、乙○○三人在大甲大飯店602室施用所餘，此經
    被告供明及證人丁○○、乙○○於本院審理時具結證述在卷
    ，另該小包海洛因係被告及證人丁○○在大甲大飯店602室
    施用所餘，亦經被告供明及證人丁○○於本院審理時具結證
    述在卷）、證人丁○○所持有甲基安非他命八小包（送驗共
    淨重零點九三六一公克，驗餘共淨重零點九一九公克，該八
    小包白色或透明結晶，經送請行政院衛生署草屯療養院鑑定
    結果均檢出甲基安非他命成分，有該院九十七年九月十八日
    草療鑑字第0970008237號鑑定書附卷可稽）、被告所持有海
    洛因二小包（合計淨重三點三六公克，空包裝總重零點九四
    公克，該二小包粉末經送請法務部調查局鑑定結果均檢出海
    洛因成分，有該局濫用藥物實驗室鑑定書附卷可稽）扣案可
    憑。雖證人丁○○於九十七年十一月二十七日、同年十二月
    十九日本院審理行交互詰問時具結證稱：因伊在大甲買不到
    毒品甲基安非他命，乃於九月七日以電話聯絡甲○○，委託
    甲○○購買甲基安非他命，故甲○○所購買甲基安非他命九
    小包，是伊委託甲○○購買的等語，惟證人丁○○於九十七
    年九月八日警詢時、同年九月九日偵查中及被告於九十七年
    九月八日警詢時、同年九月九日、同年十月十八日偵查中，
    均未曾提及有何由證人丁○○委託被告購買甲基安非他命之
    事；且證人丁○○於九十七年九月十八日偵查中具結證稱：
    「（問：你是跟甲○○一起投宿的？）不是，我是一個人投
    宿，她是九月八日當天打電話問我在哪裡，她才過來找我。
    」、「（問：是你主動問他有無安非他命還是她問你需不需
    要？）她打電話問我有無安非他命，我說我沒有，她才說要
    過來找我。」等語（見同上偵查卷第二十三頁），另被告於
    九十七年十一月六日本院行準備程序時供稱：「因為丁○○
    於九十七年九月七日晚上十一時左右打電話給我問我要不要
    去大甲大飯店602室，丁○○說他人不舒服，要吸食毒品，
    問我有沒有，我跟他說我有，我就搭車到大甲大飯店602室
    」等語，亦均未見有何由證人丁○○委託被告購買甲基安非
    他命之事，可見證人丁○○於本院上開具結所證委託被告購
    買甲基安非他命乙節，實有疑問；況縱認證人丁○○曾委託
    被告購買甲基安非他命，惟據證人丁○○於九十七年十二月
    十九日本院審理行交互詰問時具結證稱：「（問：你九月七
    日有打電話請甲○○幫你買毒品，你有無告訴她要買多少？
    ）沒有，我有跟她說我身上現金沒有那麼多，我並沒有將錢
    先交給甲○○。」、「（問：你有無告訴甲○○要買多少？
    ）我跟甲○○說我身上現金不多，我沒有告訴甲○○要買多
    少。」等語，可知證人丁○○並未告知被告所委託購買甲基
    安非他命之價額或數量，僅係籠統委託購買而已，自難認被
    告所購入甲基安非他命九小包，均是證人丁○○所委託購買
    。又被告自承於上開時地，以一萬五千元代價購入甲基安非
    他命九小包及海洛因三小包，雖無從區分甲基安非他命九小
    包、海洛因三小包所購入金額各為何，惟依扣案之上開甲基
    安非他命九小包（送驗共淨重一點一五七三公克，驗餘共淨
    重一點一三六八公克，即證人丁○○所持有甲基安非他命八
    小包及證人乙○○所持有甲基安非他命一小包），僅共淨重
    一點一五七三公克，而扣案之上開海洛因二小包（合計淨重
    三點三六公克，空包裝總重零點九四公克），合計淨重則高
    達三點三六公克，且衡之常情，海洛因價格較甲基安非他命
    昂貴，則被告所購入海洛因三小包（即扣案被告所持有上開
    海洛因二小包及證人乙○○所持有由被告、證人丁○○施用
    所餘之上開海洛因一小包）之價格應不止僅二千元而已，顯
    見被告確有以低於一萬三千元代價購入甲基安非他命九小包
    ，而以高於購入代價之一萬三千元價格販賣予證人丁○○，
    並從中賺取差價以營利無疑。(二)被告於上開時地，將海洛因
    一小包（僅剩殘渣）無償轉讓並交付予乙○○以供施用等情
    ，業據證人乙○○於九十七年十月八日偵查中（見同上偵查
    卷第三十三頁）、同年十二月十九日本院審理行交互詰問時
    具結證述在卷，核與證人丁○○於九十七年九月十八日偵查
    中（見同上偵查卷第二十四、二十五頁）、同年十二月十九
    日本院審理行交互詰問時具結證述之情節相符，並有如上所
    述證人乙○○所持有海洛因一小包（僅剩殘渣）扣案可憑，
    足證被告確有於上開時地，將其內僅剩殘渣之海洛因一小包
    無償轉讓並交付予乙○○以供施用甚明。是被告上開所辯，
    無非事後卸責之詞，不足採信，事證明確，其犯行堪以認定
    。
三、按海洛因、甲基安非他命係屬毒品危害防制條例第二條第二
    項第一、二款所列管之第一、二級毒品，不得非法轉讓、販
    賣。核被告甲○○就犯罪事實欄一、(一)、(二)所為，係分別犯
    毒品危害防制條例第四條第二項之販賣第二級毒品罪、同條
    例第八條第一項之轉讓第一級毒品罪。被告持有第一、二級
    毒品之低度行為，應分別為轉讓第一級毒品、販賣第二級毒
    品之高度行為所吸收，均不另論罪。公訴意旨以被告於九十
    七年九月八日中午，在大甲大飯店602室，以二千元代價，
    販賣第一級毒品海洛因一小包予乙○○，因認被告涉犯毒品
    危害防制條例第四條第一項之販賣第一級毒品罪嫌，無非係
    以證人乙○○於警詢時證述為警在其身上所查扣海洛因一小
    包係於上開時地，以一千元（按非起訴書所載二千元）代價
    向被告購得為其論據，惟已據證人乙○○於九十七年十月八
    日偵查中、同年十二月十九日本院審理行交互詰問時具結證
    述該包海洛因係被告無償轉讓並交付予伊，而伊在警詢中供
    稱係向被告以一千元代價購得，是因當時伊害怕緊張才如此
    說等語，參以扣案之該包海洛因僅剩殘渣已如上述，衡情證
    人乙○○豈願以一千元代價向被告購入之理，足見被告應係
    於上開時地，將海洛因一小包無償轉讓並交付予乙○○以供
    施用甚明。是公訴人上開認定，尚有未洽，惟其基本社會事
    實同一，於不妨害事實同一之範圍內，本院仍應予審理，爰
    依刑事訴訟法第三百條之規定，變更檢察官所引應適用之法
    條。查被告於八十四年間因違反麻醉藥品管理條例、藥事法
    及妨害風化案件，經臺灣桃園地方法院判處有期徒刑五月、
    五月、五月，應執行有期徒刑一年一月，緩刑四年並確定；
    又於八十七、八十八年間先後因販賣第二級毒品、施用第二
    級毒品案件，分別經臺灣桃園地方法院判處有期徒刑七年二
    月、六月並均確定；嗣上開緩刑經撤銷，並經減刑減為有期
    徒刑二月又十五日、二月又十五日、二月又十五日，應執行
    有期徒刑六月；另上開所犯施用第二級毒品案件，亦經減刑
    減為有期徒刑三月；上開案件經接續執行，於九十六年七月
    二十五日縮刑期滿執行完畢，有台灣高等法院被告前案紀錄
    表附卷可稽，其於五年內故意再犯本件有期徒刑以上之上開
    二罪，均為累犯，除其中所犯販賣第二級毒品罪法定本刑為
    無期徒刑部分，依法不得加重外，均應依法加重其刑。爰審
    酌被告有販賣、施用第二級毒品等前科（見卷附台灣高等法
    院被告前案紀錄表），竟仍不知悔改，復犯本件販賣第二級
    毒品、轉讓第一級毒品以供他人施用，助長毒品氾濫，對社
    會危害非輕，及其犯罪之動機、目的、手段，與犯後否認犯
    行，態度尚非良好等一切情狀，分別量處如主文所示之刑，
    並定其應執行刑，以示懲儆。又被告販賣第二級毒品所得三
    千元，依毒品危害防制條例第十九條第一項規定，應予宣告
    沒收，如全部或一部不能沒收時，以其財產抵償之。至於扣
    案被告所持有海洛因二小包（合計淨重三點三六公克，空包
    裝總重零點九四公克），因尚乏證據足認係被告欲供無償轉
    讓予他人之用，應於被告施用、持有海洛因部分予以宣告沒
    收銷燬之；又扣案證人丁○○所持有甲基安非他命八小包（
    送驗共淨重零點九三六一公克，驗餘共淨重零點九一九公克
    ）及所有電子磅秤一台、安非他命吸食器一組，其中甲基安
    非他命八小包因已由被告販賣交付予證人丁○○持有，應於
    證人丁○○施用、持有甲基安非他命部分予以宣告沒收銷燬
    之，而電子磅秤一台、安非他命吸食器一組尚非被告所有，
    亦與本件被告販賣第二級毒品、轉讓第一級毒品無關，爰不
    予宣告沒收；另扣案證人乙○○所持有甲基安非他命一小包
    （送驗淨重零點二二一六公克，驗餘淨重零點二一七八公克
    ）、海洛因一小包（僅剩殘渣），因已分別由證人丁○○、
    被告無償轉讓並交付予證人乙○○持有，應於證人乙○○施
    用、持有甲基安非他命、海洛因部分予以宣告沒收銷燬之，
    併此敘明。
四、據上論斷，應依刑事訴訟法第二百九十九條第一項前段、第
    三百條，毒品危害防制條例第四條第二項、第八條第一項，
    第十九條第一項，刑法第十一條、第四十七條第一項、第五
    十一條第五款，判決如主文。
本案經檢察官丙○○到庭執行職務。
中    華    民    國    98    年    1     月    8     日
                  刑事第二庭  審判長法  官  曾佩琦
                                    法  官  許金樹
                                    法  官  朱光國
以上正本證明與原本無異。
如不服本判決應於收受判決後10日內向本院提出上訴書狀，並應
敘述具體理由；其未敘述上訴理由者，應於上訴期間屆滿後20日
內向本院補提理由書（均須按他造當事人之人數附繕本）「切勿
逕送上級法院」。
                                    書記官  張孝妃
中    華    民    國    98    年    1     月    8     日
附錄論罪科刑法條
毒品危害防制條例第4條第2項：
製造、運輸、販賣第二級毒品者，處無期徒刑或7年以上有期徒
刑，得併科新臺幣7百萬元以下罰金。
毒品危害防制條例第8條第1項：
轉讓第一級毒品者，處1年以上7年以下有期徒刑，得併科新臺幣
1百萬元以下罰金。


司法院資訊處製作；財團法人民間司法改革基金會備份。
